臺灣臺北地方法院刑事判決
111年度審易字第448號
公  訴  人  臺灣臺北地方檢察署檢察官
被      告  黃騰輝




上列被告因詐欺案件，經檢察官提起公訴（111年度偵緝字第120
號），本院判決如下：
    主  文
黃騰輝犯詐欺得利罪，處拘役參拾日，如易科罰金，以新臺幣壹
仟元折算壹日。
未扣案之犯罪所得新臺幣伍仟伍佰元沒收，於全部或一部不能沒
收或不宜執行沒收時，追徵其價額。
    事  實
一、黃騰輝明知其無資力，亦無意願，親友並未承諾支付其搭乘
    計程車之費用，竟意圖為自己不法之利益，基於詐欺得利之
    犯意，於民國110年5月16日凌晨4時許，在臺北市○○區○○街○
    段00號前，攔搭薛文益所駕駛之車號000-0000號營業用小客
    車而搭乘，致薛文益陷於錯誤，誤認黃騰輝係有資力，並有支
    付計程車車資意願之乘客，因而提供駕車載客之勞務，並依黃騰
    輝之指示，分別前往位於臺北市○○區○○路○段00號之「統一
    超商」，復至位於臺北市○○區○○○路○段00號之「天龍三溫暖
    」，之後則前往宜蘭縣羅東鎮興東路之「羅東夜市」、再依
    其指示至宜蘭縣頭城鎮附近食用早餐，之後仍承上開詐欺得
    利之接續犯意，佯稱欲返回臺北市萬華區，家人將協助其支
    付車資，薛文益不疑有他，仍駕車載送黃騰輝至指定之臺北
    市萬華區，黃騰輝表示身無分文，並稱欲找朋友借款，將其
    已無通話功能之門號0000000000號電話留給薛文益，並將家
    人哥哥、姊姊電話抄寫給薛文益後離去。嗣因薛文益撥打黃
    騰輝所留門號，才知已經停話，另聯繫薛文益親友電話詢問
    協助黃騰輝支付車資費用事宜，惟相關親友均否認同意協助
    支付車款，薛文益始知受騙，經報警後，為警循線查悉上情
    。黃騰輝以此方式詐得薛文益提供價值新臺幣5,500元之載
    客勞務利益。
二、案經薛文益訴由臺北市政府警察局萬華分局報告臺灣臺北地
    方檢察署檢察官偵查起訴。
    理  由
壹、程序部分：
一、按法院認為應科拘役、罰金或應諭知免刑或無罪之案件，被
    告經合法傳喚無正當理由不到庭者，得不待其陳述逕行判決
    ，刑事訴訟法第306條定有明文。本案被告黃騰輝經合法傳
    喚，無正當理由未到庭，且其於本院言詞辯論終結時，並
    無在監押，有個人戶籍資料查詢結果、送達證書、臺灣高等
    法院在監在押全國紀錄表、被告前案紀錄表在卷憑（見本院
    卷第43、45、50、52頁），而本院認本案為應科拘役之案件
    ，揆諸上開規定，爰不待其陳述，逕行判決。 　
二、證據能力：
　　本件用以認定事實之下列非供述證據，經核均非公務員違背
    法定程序所取得，均有證據能力，合先敘明。 
貳、本院認定犯罪事實所憑證據及理由：　　
一、被告黃騰輝經合法傳喚未到庭，其於偵查中稱：我當時沒有
    工作，也沒收入，知道自己出門身上沒有錢；我有提供個人
    資料，及哥哥、姐姐的聯絡方式給司機，並表示車資部分要
    找朋友借借看，我坦承詐欺等語（見偵緝第120號偵查卷第4
    9至50頁），核與證人即告訴人薛文益指述相符，復被告所
    書寫姓名、年籍、戶籍地、上開已經停話之行動電話門號、
    姊姊黃美玲姓名、電話等字條在卷可按（見第20190號偵查
    卷第13頁），並據證人薛文益所陳，被告搭乘薛文益所駕駛
    之計程車先在臺北市區內至統一超商、天龍三溫暖，並至宜
    蘭羅東夜市、頭城等處消費，過程中並請擔任司機之薛文益
    在現場等待，其尚有能力支付個人購物、至三溫暖消費之費
    用，但在其個人身上現金已用罄，亦無親友已經允諾墊付車
    資之情，而隱瞞該情，指示證人薛文益駕車從臺北至宜蘭，
    再從宜蘭返回臺北，事後留下已經停話的電話門號，及並未
    同意代為支付計程車款之親友資料，可徵被告自始即無意願
    ，且無資力給付車資，其主觀上具有不法利益之意圖甚明。
    此外，並有內政部警政署反詐騙諮詢專線紀錄表、臺北市政
    府警察局萬華分局西門町派出所受理各類案件紀錄表、證明
    單附卷可按（第20190號偵卷第31、35、37頁）。
二、綜上，被告於偵查中自白詐欺犯行，核與事證相符，堪以採
    信，被告詐欺得利犯行堪以認定。
三、論罪科刑：
（一）按刑法第339條之詐欺罪，其成立固均以行為人有施用詐
      術之行為為必要，然所謂詐術行為，不以積極之語言、文
      字、肢體、舉動或兼有之綜合表態等為限，其因消極之隱
      瞞行為，致使被害人陷於錯誤，亦包括在內（最高法院90
      年度台上字第7781號判決參照）；刑法第339條第1項及第
      2項分別規定詐欺取財罪及詐欺得利罪，前者之行為客體
      係指財物，後者則指取得債權、免除債務、延期履行債務
      或提供勞務等財物以外之財產上不法利益（最高法院86年
      度台上字第3534號判決參照）。查被告於本案所為所詐欺
      之客體，為無償獲取證人薛文益提供有價勞務之財產上不
      法利益，揆諸上開規定與說明，被告所為係犯刑法第339
      條第2項詐欺得利罪。又被告基於詐欺得利之犯意，要求
      告訴人駕車載其前往超商、三溫暖，復至宜蘭縣羅東鎮、
      頭城鎮，再至臺北市萬華區等處，係於密集時間內，以相
      同手法，使告訴人先後數次提供載送服務，侵害同一法益
      ，各舉動之獨立性極為薄弱，依一般社會健全觀念難以強
      行分開，應評價為包括之一行為，屬接續犯。　　　
（二）爰以行為人責任為基礎，審酌被告為貪圖不法利益，以上
      開方式致告訴人陷於錯誤而提供載運服務，造成告訴人受
      有財產上損失不輕，有害於社會正常交易秩序，所為應予
      非難，兼衡被告犯後雖坦承詐欺犯行，但偵查中經通緝始
      到案，本院審理中亦不到庭，且迄未賠償告訴人所受損失
      等犯後態度，難認良好，應予非難，並審酌被告於偵查中
      所陳之智識程度、家庭經濟、生活狀況等一切情狀，量處
      如主文所示之刑，並諭知易科罰金之折算標準。
四、沒收：
    按犯罪所得，屬於犯罪行為人者，沒收之；於全部或一部不
    能沒收或不宜執行沒收時，追徵其價額，刑法第38條之1第1
    項前段、第3項分別定有明文。查被告就本案犯行所詐欺取
    得利益為5500元，為其犯罪所得，未經扣案，應依上開規定
    諭知沒收，並於全部或一部不能沒收或不宜執行沒收時，追
    徵其價額。
據上論斷，應依刑事訴訟法第299條第1項前段、第306條，判決
如主文。
本案經檢察楊大智提起公訴，檢察官楊舒雯到庭執行職務。
中　　華　　民　　國　　111 　年　　7 　　月　　26　　日
                　刑事第二十一庭審判長法　官  程克琳
　                                    法　官  王筱寧
                                      法　官  倪霈棻
上正本證明與原本無異。 
如不服本判決應於收受送達後20日內向本院提出上訴書狀，並應
敘述具體理由；其未敘述上訴理由者，應於上訴期間屆滿後20日
內向本院補提理由書（均須按他造當事人之人數附繕本）「切勿
逕送上級法院」。告訴人或被害人如對於本判決不服者，應具備
理由請求檢察官上訴，其上訴期間之計算係以檢察官收受判決正
本之日期為準。 因疫情而遲誤不變期間，得向法院聲請回復原
狀。
                                      書記官  林志忠
中　　華　　民　　國　　111 　年　　7 　　月　　26　　日
附錄本案論罪科刑法條
刑法第339條：
意圖為自己或第三人不法之所有，以詐術使人將本人或第三人之
物交付者，處5年以下有期徒刑、拘役或科或併科50萬元以下罰
金。
以前項方法得財產上不法之利益或使第三人得之者，亦同。
前二項之未遂犯罰之。